【裁判字號】    92,訴,1895
【裁判日期】    921230
【裁判案由】    清償債務
【裁判全文】
臺灣桃園地方法院民事判決  九十二年度訴字第一八九五號
    原      告  彰化商業銀行股份有限公司
    法定代理人  乙○○
    訴訟代理人  甲○○
    被      告  丙○○
右當事人間請求清償債務事件，本院於中華民國九十二年十二月十六日言詞辯論終結
，判決如左：
    主      文
被告應給付原告新臺幣壹佰肆拾萬元，及自民國九十二年三月三十一日起至清償日止
，按週年利率百分之二點七三五計算之利息，並自民國九十二年五月一日起至清償日
止，逾期清償六個月以內者，按上開利率百分之十，逾期清償六個月以上者，按上開
利率百分之二十計算之違約金。
訴訟費用由被告負擔。
    事      實
甲、原告方面：
一、聲明：如主文所示。
二、陳述：被告以訴外人張育綺為連帶保證人，於民國八十九年九月二十六日與原告
    簽訂借據，並於八十九年十月三十一日向原告借款新臺幣（下同）一百四十萬元
    ，約定借款期間自八十九年十月三十一日起至一百零九年十月三十一日止，寬限
    期自借款日起三十六個月內，按月繳付利息，寬限期滿自九十二年十月三十一日
    起，按月於每月三十一日，共分二百零四期，平均攤還本息，利率按郵匯局二年
    期定期儲金機動利率加年息一％計算，其中由政府固定補貼年息零點八％，如上
    開郵匯局二年期定期儲金機動利率調整時，同意自調整日起隨同機動調整之，且
    如政府停止補貼時，原由政府補貼之利息，借款人同意自停止補貼日起自行負擔
    之，借款人如未按期攤還本金或繳納利息時，即喪失期限利益，借款視為全部到
    期，並應自遲延之日起，支付上開利息及逾期清償在六個月以內者，按上開利率
    百分之十，逾期清償在六個月以上者，按上開利率百分之二十加付違約金，詎借
    款人即被告自九十二年三月三十一日起即未再依約繳納利息，尚欠本金一百四十
    萬元及自九十二年三月三十一日起依週年利率二點七三五％計算之利息與自九十
    二年五月一日起依上開方式計算之違約金，爰依消費借貸之法律關係，訴請判決
    如聲明所示。
三、證據：提出借據、利率表、放款帳戶資料表各乙份（均為影本）。
乙、被告方面：被告未於言詞辯論期日到庭，惟據其以前提出之書狀所為之聲明及陳
    述如下：
一、聲明：駁回原告之訴。
二、陳述：被告自八十九年以首購屋優惠貸款方案年息五點五％申貸至今，政府多次
    降低房貸，以照顧低收入戶之負擔，然被告卻從未蒙受降息利益及告知，應請原
    告給予被告降息減少負擔。又被告自八十九年貸款至今，繳款情況一直正常，惟
    自九十二年六月起失業，無法繳納，另請原告准予延至十一月中旬補繳所欠款項
    。
    理      由
一、被告經合法通知，無正當理由，未於言詞辯論期日到場，核無民事訴訟法第三百
    八十六條各款所列情形，爰依原告聲請，由其一造辯論而為判決。
二、原告起訴主張，被告以訴外人張育綺為連帶保證人，於八十九年九月二十六日與
    原告簽訂借據，並於八十九年十月三十一日向原告借款一百四十萬元，約定借款
    期間自八十九年十月三十一日起至一百零九年十月三十一日止，寬限期自借款日
    起三十六個月內，按月繳付利息，寬限期滿自九十二年十月三十一日起，按月於
    每月三十一日，共分二百零四期，平均攤還本息，利率按郵匯局二年期定期儲金
    機動利率加年息一％計算，其中由政府固定補貼年息零點八％，如上開郵匯局二
    年期定期儲金機動利率調整時，同意自調整日起隨同機動調整之，且如政府停止
    補貼時，原由政府補貼之利息，借款人同意自停止補貼日起自行負擔之，借款人
    如未按期攤還本金或繳納利息時，即喪失期限利益，借款視為全部到期，並應自
    遲延之日起，支付上開利息及逾期清償在六個月以內者，按上開利率百分之十，
    逾期清償在六個月以上者，按上開利率百分之二十加付違約金，詎借款人即被告
    自九十二年三月三十一日起即未再依約繳納利息，尚欠本金一百四十萬元及自九
    十二年三月三十一日起依週年利率二點七三五％計算之利息與自九十二年五月一
    日起依上開方式計算之違約金，爰依消費借貸之法律關係，訴請判決如聲明所示
    等語。被告則以：被告自八十九年以首購屋優惠貸款方案年息五點五％申貸至今
    ，政府多次降低房貸，以照顧低收入戶之負擔，然被告卻從未蒙受降息利益及告
    知，應請原告給予被告降息減少負擔。又被告自八十九年貸款至今，繳款情況一
    直正常，惟自九十二年六月起失業，無法繳納，另請原告准予延至十一月中旬補
    繳所欠款項等語，資為抗辯。
三、原告所主張之前開事實，業據提出與所述相符之借據、利率表、放款帳戶資料表
    各乙份（均為影本）為證，並為被告所不爭執，堪信為真實。至被告雖抗辯稱其
    自八十九年以五點五％之週年利率貸款至今，均未蒙政府補貼及受降息之利益及
    其目前無力繳納，請准予延至十一月中旬始加以補繳等語，惟查，兩造前所簽訂
    之上開借據第四條第六款已有明文約定：「利息自借款日起按郵匯局二年期定期
    儲金機動利率加年息一％計算，其中由政府固定補貼年息零點八％，即借款人按
    郵匯局二年期定期儲金機動利率加年息零點一五％（目前為年息五點五％）計息
    ，如上開郵匯局二年期定期儲金機動利率調整時，同意自調整日起隨同機動調整
    之，且如政府停止補貼時，原由政府補貼之利息，借款人同意自停止補貼日起自
    行負擔之。」之內容，已明定由政府補貼被告上開借款債務之年息零點八％之部
    分；又依前開利率表所示，被告本件貸款之利率已隨郵匯局二年期定期儲金機動
    利率由訂約時之年息五點五％調整為年息二點七三五％，是被告所辯未受政府補
    貼及原告未調降利率之部分，尚無足採。又被告自九十二年三月三十一日起即未
    再依約繳納利息，並已喪失期限利益，其借款視為全部到期之事實，前已述及，
    是原告依約本得請求被告一次清償所欠債務，則原告是否同意被告再延期清償之
    部分，純係原告之權利行使問題，尚不影響本件被告給付義務之成立，是被告此
    部分之所辯，亦無足採。
四、從而，原告依兩造所約定消費借貸之法律關係，請求被告應給付原告一百四十萬
    元，及自九十二年三月三十一日起至清償日止，按週年利率百分之二點七三五計
    算之利息，並自九十二年五月一日起至清償日止，逾期清償六個月以內者，按上
    開利率百分之十，逾期清償六個月以上者，按上開利率百分之二十計算之違約金
    ，為有理由，應予准許。
據上論結，本件原告之訴為有理由，依民事訴訟法第三百八十五條第一項前段、第七
十八條，判決如主文。
中      華      民      國    九十二    年     十二     月    三十    日
                                        臺灣桃園地方法院民事第二庭
~B法      官  張震武
右為正本係照原本作成
如對本判決上訴須於判決送達後二十日內向本院提出上訴狀併繳納上訴費
中      華      民      國    九十三    年       一     月       五    日
~B法院書記官    楊惠如


司法院資訊處製作；財團法人民間司法改革基金會備份。
